臺灣臺中地方法院刑事判決　　　　　　　　　　　　九十三年度交易字第五六六號
　　公　訴　人　臺灣臺中地方法院檢察署檢察官
　　被　　　告　甲○○
右列被告因過失傷害案件，經檢察官提起公訴（九十三年度偵字第一○七七三號），
本院判決如左：
    主  文
甲○○因過失傷害人，致重傷，處有期徒刑伍月，如易科罰金，以佰元折算壹日。
    事  實
一、甲○○於民國九十二年七月二日上午八時許，駕駛ＱＰ─三五五０號自用小客車
    ，沿臺中市○○路中線車道往民航路方向行駛，於通過中清路與黎明路交岔口時
    ，本應注意變換車道時，應注意安全距離；以及注意車前狀況，並隨時採取必要
    之安全措施，而依當時情形，並無不能注意之情事，竟貿然自中線車道變換往外
    車道行駛。適有乙○○騎乘ＱＫＭ─五八七號輕型機車，與甲○○同一行車方向
    ，自慢車道往左變換至快車道，亦疏於注意快車道車輛行駛狀況，以致甲○○所
    駕駛之ＱＰ─三五五０號汽車自後追撞乙○○所騎乘之ＱＫＭ─五八七號機車。
    人車倒地後，乙○○受有左側硬腦膜下出血、右側硬腦膜外血腫、右側頭部傷口
    感染之傷害，甲○○則親自報警，於犯罪偵查機關未發覺前，向警員告知其為肇
    事者，自首而接受裁判。乙○○因上述傷害，於九十二年七月二日入澄清醫院救
    治，由該院施以開顱手術，直至九十二年八月二十三日始出院，並於同日再至行
    政院衛生署臺中醫院（下稱臺中醫院）住院治療，嗣經臺中醫院診斷結果，乙○
    ○因第三腦神經麻痺合併右眼視力障礙，右眼視力小於‧一，已達視能毀敗
    之重傷害程度。
二、案經被害人乙○○告訴臺灣臺中地方法院檢察署檢察官偵查起訴。
    理  由
一、被告甲○○固然承認於前揭時、地駕駛汽車與告訴人乙○○所騎乘之機車發生車
    禍，告訴人因此受傷等情，然矢口否認有何過失犯行，於偵查中辯稱：伊當時在
    中清路上之中線車道，發現告訴人為了要超越前方的機車，騎到快車道上，伊當
    時緊急煞車，仍然發生撞擊云云。在本院審理時復辯稱：伊沒有變換車道，伊在
    中線，伊的左手邊還有迴轉車道，伊是依正常行駛，左邊迴轉車道有車輛違規，
    伊的車有一點點偏離壓到白線，被害人是從外側變換至中線，才會發生擦撞。伊
    的輪胎雖有壓到線，但是伊沒有變換車道。不能接受鑑定結果。機車任意變換車
    道，致被汽車撞擊，卻認定是汽車駕駛人的責任，伊覺得不公平。伊認為機車偏
    向汽車道，對方應該是肇事主因云云。經查：
  (1)被告確於前揭時、地駕車發生車禍致被害人乙○○受傷之事實，業據告訴人指述
    甚詳，並有道路交通事故調查報告表（一）、（二）各乙份、現場圖、交通事故
    現場談話紀錄表份及台中醫院診斷證明書一紙在卷可稽。
  (2)按汽車在雙向四車道行駛時，變換車道時，應注意安全距離；又駕駛人應注意車
    前狀況，並隨時採取必要之安全措施，道路交通規則第九十八條第一項第六款、
    第九十四條第三項規定明確，被告駕車自應注意於此。又依卷內臺中市○○○道
    路交通事故調查報告表所載，本件事故發生時，天候、視距、道路狀況均良好，
    故被告並無不能注意之情事。
  (3)被告雖辯稱：伊沒有變換車道，伊在中線，伊的左手邊還有迴轉車道，伊是依正
    常行駛，左邊迴轉車道有車輛違規，伊的車有一點點偏離壓到白線，被害人是從
    外側變換至中線，才會發生擦撞。伊的輪胎雖有壓到線，但是伊沒有變換車道云
    云，但依卷附道路交通事故現場圖之繪示，本件被告與告訴人均係沿臺中市○○
    路由環中路往民航路方向（即往臺中市市區方向）之同向車，事故後被告駕駛之
    車號ＱＰ─３５５０號自用小客車停止在中清路與黎明路交岔口，橫跨中、外線
    快車道分道線，而告訴人騎乘之車號ＱＫＭ─５８７號機車則留有３．７公尺之
    刮地痕，起點在汽車右前車輪右方０．１公尺處，呈左斜走向，刮地痕起點外側
    快車道；又由卷附現場相片（見九十三年度偵字第一○七七三號卷第三一頁，現
    場相片編號五、六），被告駕駛之車號ＱＰ─３５５０號自用小客車右前保險桿
    處有撞痕，在被告與告訴人均為同向車之情形下，如果真係告訴人變換車道時撞
    擊被告駕駛之汽車，汽車上之刮痕應僅留於車身右側，豈會在車輛右前保險桿處
    留有刮擦痕？又如被告確實係在中線車快車道行駛，僅有壓到中、外線快車道之
    分道線，在機車刮地痕起始點在外側快車道中間左右，車禍應係發生在外側快車
    道之情形下，如何與告訴人騎乘之機車發生事故？是以本件事故顯然應係告訴人
    騎乘機車自慢車道往左變換至快車道時，疏於注意快車道車輛行駛情況，此時被
    告則由中線車道往右變換至外車道，亦因疏於保持安全距離及注意車前狀況，自
    後撞擊告訴人之機車。被告既無不能注意之情事，而疏於注意，自有過失。況本
    件事故送臺灣省臺中市區車輛行車事故鑑定委員會及台灣省車輛行車事故覆議鑑
    定委員會鑑定結果，均認為：「一、甲○○駕駛自小客車由中線車道變換往外車
    道時擦撞及由慢車道變換至外車道在前駛之機車，為肇事主因。二、乙○○駕駛
    輕機車由慢車道往左變換至快車道時疏於注意快車道車輛行駛狀況，為肇事次因
    」，亦持相同看法，此有臺灣省臺中市區車輛行車事故鑑定委員會九十三年十一
    月十日中市行字第○九三五四○二七三○號鑑定意見書及台灣省車輛行車事故覆
    議鑑定委員會九十四年一月十七日府覆議字第○九三○一○一三一七號覆議函附
    卷可參，益可證明被告顯有過失，被告所辯顯不足採。
  (4)而告訴人因此車禍，受有左側硬腦膜下出血、右側硬腦膜外血腫、右側頭部傷口
    感染之傷害，於九十二年七月二日入澄清醫院救治，由該院施以開顱手術，直至
    九十二年八月二十三日始出院，並於同日再至臺中醫院住院治療，嗣經臺中醫院
    診斷結果，告訴人因第三腦神經麻痺合併右眼視力障礙，右眼視力小於‧一
，已造成視力功能的喪失，符合勞工保險標準的失明定義，上情有澄清醫院九十
    二年九月十五日診斷證明書，臺中醫院九十二年十月十五日、九十二年十二月十
    九日、九十三年三月二十四日診斷證明書及該院九十三年九月九日中醫歷字第
    九三七七五七號函、九十四年三月十五日中醫歷字第九四一八五
    二號函在卷可憑。足見告訴人所受傷害，已達視能毀敗之重傷害程度。
  (5)雖告訴人乙○○駕駛輕機車由慢車道往左變換至快車道時疏於注意快車道車輛行
    駛狀況，於本件車禍之發生亦有過失，然此僅係告訴人是否與有過失之問題，並
    不能因此解免被告過失傷害之責任。告訴人因本件車禍受傷，與被告之過失行為
    間並有相當因果關係。本件事證明確，被告過失犯行堪以認定。
二、核被告甲○○所為，係犯刑法第二百八十四條第一項後段之過失致重傷害罪。被
    告於肇事後即向警報案接受偵訊並坦承肇事，有警詢筆錄及臺中市警察局第六分
    局交通隊自首情形調查表在卷可按，為對於未發覺之罪自首而接受裁判，應依刑
    法第六十二條前段之規定減輕其刑。爰審酌被告之過失程度、所生之危害、肇事
    後之態度及被害人乙○○因而受傷，亦同有過失，且被告尚未與被害人達成民事
    和解賠償等一切情狀，量處如主文所示之刑，並諭知易科罰金之折算標準。
據上論斷，依刑事訴訟法第二百九十九條第一項前段，刑法第二百八十四條第一項後
段、第六十二條前段、第四十一條第一項前段，罰金罰鍰提高標準條例第一條前段、
第二條，判決如主文。
本案經檢察官丙○○到庭執行職務。
中      華      民      國    九十四    年      四      月    二十八    日
                              臺灣臺中地方法院交通法庭
                                  審判長法  官  許金樹
                                        法  官  王靜秋
                                        法  官  張清洲
右正本證明與原本無異。
如不服本判決，應於送達後十日內向本院提出上訴狀（須附繕本），上訴於臺灣高等
法院臺中分院。
                                        書記官
中      華      民      國    九十四    年      四      月    二十八    日
附錄論罪科刑法條
刑法第二百八十四條第一項
因過失傷害人者，處六月以下有期徒刑，拘役或五百元以下罰金，致重傷者，處一年
以下有期徒刑、拘役或五百元以下罰金。
